【裁判字號】    99,上訴,799
【裁判日期】    990830
【裁判案由】    毒品危害防制條例
【裁判全文】
臺灣高等法院臺南分院刑事判決         99年度上訴字第799號
上  訴  人
即  被  告  甲○○
上列上訴人因毒品危害防制條例案件，不服臺灣嘉義地方法院99
年度訴字第495號中華民國99年6月30日第一審判決（起訴案號：
臺灣嘉義地方法院檢察署99年度毒偵字第462號），提起上訴，
本院判決如下：
    主  文
上訴駁回。
    理  由
一、按刑事訴訟法第350條、第361條、第362條、第367條規定，
    不服地方法院之第一審判決而上訴者，須提出上訴書狀，並
    應敘述具體理由，此為上訴必備之程式；如所提之書狀未敘
    述上訴理由，或僅曾以言詞陳述上訴理由者，均應於上訴期
    間屆滿後20日內補提理由書於第一審法院。第一審法院經形
    式審查，認逾期未補提上訴理由者，應定期間先命補正；逾
    期未補正者，為上訴不合法律上之程式，應以裁定駁回。倘
    已提出上訴理由，但所提非屬具體理由者，則由第二審法院
    以上訴不合法律上之程式，判決駁回。而所謂具體理由，必
    係依據卷內既有訴訟資料或提出新事證，指摘或表明第一審
    判決有何採證認事、用法或量刑等足以影響判決本旨之不當
    或違法，而構成應予撤銷之具體事由，始克當之（例如：依
    憑證據法則具體指出所採證據何以不具證據能力，或依憑卷
    證資料，明確指出所為證據證明力之判斷如何違背經驗、論
    理法則）；倘僅泛言原判決認定事實錯誤、違背法令、採証
    違法、判決不公、量刑失之過重或輕縱，而未依上揭意旨指
    出具體事由，或形式上雖已指出具體事由，然該事由縱使屬
    實，亦不足以認為原判決有何不當或違法者（例如：對不具
    有調查必要性之證據，法院未依聲請調查亦未說明理由，或
    援用證據不當，但除去該證據仍應為同一事實之認定），皆
    難謂係具體理由，而應認其上訴為不合法律上之程式（最高
    法院97年台上字第892號判決、97年台上字第3267號判決意
    旨及法院辦理刑事訴訟案件應行注意事項第162點參照）。
    再按刑事訴訟法第367條增定「上訴書狀未敘述理由」，由
    第二審法院審判長定期間先命補正之規定，依其文義，僅指
    未敘述「理由」，而非未敘述「具體理由」，即係針對全然
    未敘述理由之上訴書狀所為規範，自不包括已敘述之理由係
    空泛、不具體者在內，觀諸同法第361條第3項之修正理由之
    說明：「上訴理由是否具體，係屬第二審法院審查範圍，不
    在命補正之列」，益足徵之。是第二審法院僅須對於完全未
    敘述理由之上訴書狀，定期命補正；對於載有具體或空泛（
    不具體）理由之上訴書狀，則無庸裁定命補正（最高法院98
    年台上第4476號、98年台上字第3911號判決意旨可資參照）
    。
二、本件上訴人即被告上訴意旨略以：上訴人即被告甲○○因施
    用第一級毒品，係戕害自己健康而已，並未因毒品而去犯偷
    、、搶、騙之犯罪，被告需要的是治療，而非囚牢，被告
    父親領有殘障手冊，每星期需至醫院治療，被告深感悔不當
    初，決定痛改前非，重新面對新的人生，為此懇求再給被告
    一次自新的機會，而原判決量刑太重等語。應認上訴人形式
    上並非完全未敘述理由，自無庸裁定命其補正，合先敘明。
三、惟查，原審判決以被告所涉犯者為毒品危害防制條例第10條
    第1項、第2項之施用第一、二級毒品罪，非死刑、無期徒刑
    、最輕本刑為3年以上有期徒刑之罪或高等法院管轄第一審
    案件。於原審法院行準備程序時，被告就被訴事實為有罪之
    陳述，經告知簡式審判程序之旨，並聽取檢察官及被告之意
    見後，依刑事訴訟法第273條之1第1項裁定由受命法官獨任
    進行簡式審判程序。並敘明被告對於犯罪事實，於原審審理
    程序（原審卷第32頁）坦承不諱，並有其所有之甲基安非他
    命3小包（毛重合計3.2公克）及供施用海洛因與甲基安非他
    命使用之斜削吸管、玻璃吸食器、塑膠吸食器各1支等物扣
    案可資佐證。且其本件為警採集送驗之尿液，經以酵素免疫
    法（EIA）初步篩檢及氣相層析質譜法（GC／MS）確認鑑定
    ，檢驗結果確呈海洛因進入人體後經代謝作用所分解生成之
    嗎啡陽性反應及甲基安非他命陽性反應，有臺灣檢驗科技股
    份有限公司99年4月7日濫用藥物尿液檢驗報告及代號與真實
    姓名對照表各1紙在卷可資佐證。又扣案之粉末、粉塊10包
    （淨重合計為4.47公克），經鑑驗結果確均含有海洛因成分
    （驗餘淨重合計4.42公克），亦有法務部調查局99年4月7日
    調科壹字第09923007970號鑑定書1紙在卷足稽。足認被告上
    開任意性自白與事實相符，而應予依法論科。並審酌被告曾
    因施用毒品經裁定觀察、勒戒執行完畢，且有因同時施用第
    一級毒品與第二級毒品經判處有期徒刑1年1月確定之前科紀
    錄，猶未知警惕再犯本案，足見其未徹底戒除施用毒品之惡
    習，惟念及施用毒品本質上係戕害自身健康之行為，尚未嚴
    重破壞社會秩序或侵害他人權益，以及其犯後坦承犯行之態
    度、高中畢業之智識程度、未婚、平時與父親同住、從事電
    腦維修工作、經濟狀況小康、同時施用第一級毒品與第二級
    毒品之犯罪情節、蒞庭實行公訴之檢察官建議判處有期徒刑
    1年等一切情狀，而量處有期徒刑1年，應認已就刑法第57條
    有關量刑事項已充分審酌。從形式上觀察，原判決並無認定
    事實錯誤、量刑失當或違背法令之情形可言；次查：按刑罰
    之量定，固屬法院自由裁量之職權行使，惟刑事審判之量刑
    ，在於實現刑罰權之分配的正義，故法院對科刑判決之被告
    量刑，應符合罪刑相當原則，使罰當其罪，以契合人民之法
    律感情。此所以刑法第57條明定科刑時應審酌一切情狀，尤
    應注意該條所列各款情形，以為科刑輕重之標準。又刑之量
    定首在矯治、改善行為人反社會危險性，因此科刑時除應注
    意審酌該條第9款犯罪所生之客觀影響外，對於其餘依據主
    觀主義及防衛社會之精神所釐訂行為人主觀上之犯罪動機、
    犯罪時所受之刺激等項，仍應特別加以審酌，茲原審判決既
    已審酌上開各情節，而為量刑之依據，經核並未逾越法定刑
    度或違背罪刑相當原則及比例原則，原判決所宣告如上揭之
    刑，應認無量刑過重之違誤，則上訴人顯未依據卷內既有訴
    訟資料或提出原審就被告所犯上開之罪量處上開之刑有何違
    法、不當之處；又原判決採證認事核與經驗法則及論理法則
    尚無違背；上訴人僅以量刑過重，而指摘原判決不當，尚難
    認上訴理由為有具體理由。且依上訴人上訴之理由，亦無從
    認原判決有何採證、認事、用法或量刑等足以影響判決本旨
    之不當或違法，而構成應予撤銷之具體事由（原判決主文將
    「甲基安非他命」誤載為「安非他命」，應由原審另以裁定
    更正之），揆之上開最高法院判決意旨，是認上訴人之上訴
    顯不合法律上之程式，爰依刑事訴訟法第367條前段之規定
    ，駁回其上訴，並不經言詞辯論為之。
四、據上論斷，應依刑事訴訟法第367條前段、第372條，判決如
    主文。
中    華    民    國    99    年    8     月    30    日
                  刑事第四庭    審判長法  官  吳志誠
                                      法  官  羅心芳
                                      法  官  吳森豐
以上正本證明與原本無異。
如不服本判決應於收受送達後10日內向本院提出上訴書狀，其未
敘述上訴理由者，並得於提起上訴後10日內向本院補提理由書（
均須按他造當事人之人數附繕本）「切勿逕送上級法院」。
                                      書記官  岑  玢
中    華    民    國    99    年    8     月    30    日

司法院資訊處製作；財團法人民間司法改革基金會備份。
